臺灣屏東地方法院刑事判決　　　　　　　　　　　　　　九十四年度選訴字第二號
　　公　訴　人　臺灣屏東地方法院檢察署檢察官
　　被　　　告　甲○○　男　七.
　　選任辯護人　洪士宏律師
　　　　　　　　林易玫律師
右列被告因違反公職人員選舉罷免法案件，經檢察官提起公訴（九十三年度選偵字第
五九號及移送併辦（九十三年度選偵字第三九、四六、四七號，九十四年度選偵字七
號），被告就被訴事實為有罪之陳述，本院裁定改以簡式審判程序審理，判決如左：
     主  文
甲○○共同連續對於有投票權之人，交付賄賂，而約其為一定之行使，處有期徒刑伍
月，如易科罰金，以佰元折算壹日，褫奪公權年。
新台幣參仟伍佰元沒收。
     事  實
一、甲○○為使登記參選第六屆區域立法委員、屏東縣登記第四號之候選人伍錦霖得
    以順利當選，竟基於對有投票權人交付賄賂，並約定投票權為一定行使之故意，
    與屏東縣萬丹鄉水仙村村長李進旺（另案偵辦中）基於共同之犯意聯絡，由李進
    旺於民國九十三年十二月初某日某時許，在屏東縣萬丹鄉○○村村○○道路上交
    付甲○○新台幣（下同）三千五百元（起訴書誤載為七千五百元應予更正），並
    由甲○○連續為下列之賄選行為：
(一)明知李水欽
  十一日舉行第六屆立法委員選舉公開投票日之屏東縣內有投票權人，竟於九十三年
  十二月初某日晚間某時許，前往李水欽所住上開處所，以每票五百元之對價，交付
  二千元之現金，囑其將選票投與屏東縣登記第四號之立法員委員候選人伍錦霖，並
  託李水欽再向其配偶、兒子李俊璋及李俊璋之配偶等三人買票。李水欽收受上開二
  千元賄賂後，乃應允將選票投與該名立法委員候選人（李水欽涉嫌投票受賄罪部分
  ，另為緩起訴處分），惟其並未再向其配偶、其子李俊璋及其配偶買票。
(二)明知黃來富
  一日舉行第六屆立法委員選舉公開投票日之屏東縣內有投票權人，竟於九十三年十
  二月初某日晚間某時許，前往黃來富所住上開處所，以每票五百元之對價，交付一
  千元之現金，囑其將選票投與屏東縣登記第四號之立法員委員候選人伍錦霖，並託
  黃來富再向其配偶李水慶買票。黃來富收受上開一千元賄賂後，乃應允將選票投與
  該名立法委員候選人（黃來富涉嫌投票受賄罪部分，另為緩起訴處分），惟並未再
  向李水慶買票。
(三)明知李新發
  二月十一日舉行第六屆立法委員選舉公開投票日之屏東縣內有投票權人，竟於九十
  三年十二月初某日晚間某時許，前往李新發所住上開處所，以每票五百元之對價，
  交付五百元之現金與李新發，囑其將選票投與屏東縣登記第四號之立法員委員候選
  人伍錦霖。李新發收受上開伍佰元賄賂後，乃應允將選票投與該名立法委員候選人
 （李新發涉嫌投票受賄罪部分，另為緩起訴處分）。
嗣於九十三年十二月十一日上午十時許，經臺灣屏東地方法院檢察署檢察官指揮屏東
縣警察局東港分局及法務部調查局屏東縣調查站循線查獲。
二、案經屏東縣警察局東港分局移送及臺灣屏東地方法院檢察署檢察官自動檢舉偵查
    起訴及移送併辦。
     理  由
一、訊據被告甲○○對右揭事實於警詢及偵查中之自白，並於本院審理時坦承不諱，
    核與共犯李進旺，受賄人李水欽、黃來富、李新發於偵查中之供詞相符，本案事
    證明確，被告犯行已堪認定。
二、核被告甲○○所為係犯公職人員選舉罷免法第九十條之一第一項之對於有投票權
    之人，交付賄賂，而約其為一定之行使罪。被告甲○○與李進旺間推由被告甲○
    ○對李水欽、黃來富、李新發等人交付賄賂，該二人間有犯意聯絡及行為分擔，
    應論以共同正犯。被告甲○○對李水欽、黃來富、李新發三人行求並交付賄賂犯
    行，時間緊接，犯罪構成要件相同，顯係出於概括犯意為之，為連續犯（其中檢
    察官檢送相關行賄及受賄人之筆錄，請求移送併辦部分，經查該部分之事實與起
    訴事實同一，顯為本院審理範圍，附此敘明），應依刑法第五十六條之規定以一
    罪論，並加重其刑；行求行為係屬交付行為之階段行為，不另論罪。又被告犯公
    職人員選舉罷免法第九十條之一第一項之行賄投票罪，事後在偵查中自白，應依
    公職人員選舉罷免法第九十條之一第五項之規定減輕其刑，並依法先加後減之。
    審酌被告不思以正當手段助選，嚴重妨害國家公職人員選舉之公平性及員公正性
    ，破壞民主政治之本質，助長台灣買票、賄選選舉文化之惡質化，損及國家、社
    會利益，及其犯罪之目的、手段、犯罪後尚知坦承等一切情狀，量處如主文所示
    之刑，並諭知如易科罰金之折算標準，並依公職人員選舉罷免法第九十八條第三
    項規定，宣告褫奪公權三年。又被告交付之賄賂計三千五百元，雖據受賄人李水
    欽、黃來富、李新發於偵查中表示願繳回供檢察官沒收，以獲取緩起訴處分，惟
    檢察官並未實際為沒收之處分，有該三人之偵訊筆錄及九十三年度選偵字第五九
    號緩起訴處分書在卷可佐，故該交付之賄賂不問屬於犯人與否，均應依公職人員
    選舉罷免法第九十條之一第三項規定為沒收之諭知。
三、按緩刑之宣告，除應具備一定條件外，並須有可認為以暫不執行刑罰為適當之情
    形，始得為之，屬法院裁判時得依職權裁量之事項。法院行使此項裁量職權時，
    應受比例原則、平等原則等一般法律原則之支配；此之所謂比例原則，指法院行
    使此項職權判斷時，須符合客觀上之適當性、相當性及必要性之價值要求，用以
    維護刑罰之均衡。被告雖係初犯行賄罪，惟近年來我國歷次選舉政府莫不大力宣
    導查察賄選，被告對賄選買票遭查獲將受刑事之處罰既已有所知，其竟仍基於與
    侯選人之特殊利益、情誼關係交付賄賂，其犯罪顯非係一時失慮所致。又我國賄
    選買票之風甚烈，對如被告等賄選買票之人率以緩刑之諭知，不足導正選舉惡風
    且對被告等不足資警惕教訓，爰不為緩刑之諭知併此說明。
據上論斷，應依刑事訴訟法第二百九十九條第一項、第二百七十三條之一第一項，公
職人員選舉罷免法第九十條之一第一項、第三項、第五項、第九十八條第三項，刑法
第十一條、第二十八條、第五十六條、第四十一條第一項前段，罰金罰鍰提高標準條
例第二條，判決如主文。
本案經檢察官葉容芳到庭執行職務
中　　　華　　　民　　　國　　九十四　　年　　　三　　　月　　　十　　　日
                                      臺灣屏東地方法院刑事第六庭
                                          法  官  石家禎
右正本證明與原本無異。
如不服本判決應於收受本判決送達後十日內向本院提出上訴書狀，其未敘述上訴理由
者，並得於提起上訴後十日內向本院補提理由書狀（均須按他造當事人之人數附繕本
 ）「切勿逕送上級法院」
                                          書記官  魏慧夷
中　　　華　　　民　　　國　　九十四　　年　　　三　　　月　　　十　　　日
附錄本判決論罪科刑法條：
公職人員選舉罷免法第九十條之一：
對於有投票權之人，行求期約或交付賄賂或其他不正利益，而約其不行使投票權或為
一定之行使者，處五年以下有期徒刑，得併科新台幣四十萬元以上四百萬元以下罰金
。
預備犯前項之罪者，處一年以下有期徒刑。
預備或用以行求期約或交付之賄賂，不問屬於犯人與否，沒收之。
犯第一項或第二項之罪，於犯罪後六個月內自首者，減輕或免除其刑；因而查獲候選
人為共犯者免除其刑。
犯第一項或第二項之罪，在偵查中自白者，減輕其刑；因而查獲候選人為共犯者，減
輕或免除其刑。
